臺灣高等法院臺南分院刑事判決　　　　　　　　　　　　　　　　　　　行股
　　上　訴　人　臺灣嘉義地方法院檢察署檢察官
　　被　　　告　甲　○　○
右上訴人因被告過失致死案件，不服臺灣嘉義地方法院八十六年度交訴字第四十四號
中華民國八十六年十二月十五日第一審判決（起訴案號：臺灣嘉義地方法院檢察署八
十六年度偵字第二四六九號），提起上訴，判決後經最高法院第二次發回更審，本院
判決如左：
    主      文
上訴駁回。
    理      由
一、公訴意旨略以：被告甲○○係利通通運股份有限公司之聯結車司機，為從事駕駛
    業務之人，於民國（下同）八十六年一月十三日上午十時三十五分許，駕駛車牌
    ＫＹ－六八０號聯結車，行經國道中山高速公路南下二六四公里七十公尺，嘉義
    交流道之匝道時，因覺其車有異常聲音，欲停車檢查，本應注意並能注意該處係
    減速車道，不得任意停車，竟因恐下交流道後無處停車，而疏末注意貿然停車於
    路肩，且車身未全部離開車道，適臺灣汽車公司司機林添旺（業經原審判處罪刑
    確定），駕駛車牌ＦＣ－七０三號營業大客車由後駛至，亦疏未注意駛入減速車
    道後應減速，仍以時速約九十公里之速度行駛，復未與前車保持適當距離，致由
    後撞及其停在路肩之聯結車，使該營業大客車內之乘客張旅生，因而受有胸部挫
    傷及下肢骨折等傷害不治死亡，因認其涉犯有刑法第二百七十六條第二項之業務
    過失致人於死罪嫌云云。
二、按犯罪事實應依證據認定之，無證據不得推定其犯罪事實；又不能證明被告犯罪
    者，應諭知無罪之判決；刑事訴訟法第一百五十四條、第三百零一條第一項，分
    別定有明文。次按刑法過失犯之成立，必以行為人有一定注意義務，除因對於違
    規行為所導致之危險，屬已可預見，且依法律、契約、習慣、法理及日常生活經
    驗，在不超越社會相當性之範圍，應有注意之義務者外，對於不可知之對方違規
    行為，並無預防義務；換言之，汽車駕駛人應可信賴參與交通行為之對方，亦將
    同時為必要之注意，相互為遵守交通秩序之適當行為，而無考慮對方將會有偶發
    的違反交通規則之不正當行為之義務；此即汽車駕駛人得信賴其他交通關係人，
    亦必依從交通規則而行動，縱其他交通關係人違反交通規則致生交通事故，苟在
    社會容許範圍而無法迴避肇事結果時，駕駛人即不負過失責任之信賴原則。公訴
    人認被告涉犯有上開過失致人於死之罪嫌，無非係以公路警察局第四警察隊所作
    之道路交通事故調查報告表，與所載車禍現場圖及現場照片所示情形相符，且被
    害人張旅生確因本件車禍致腹部挫傷、下肢骨折致死，亦有勘驗筆錄、相驗屍體
    證明書、及驗斷書，分別附於相驗卷足稽等由為論據。訊據被告固不諱言有於右
    揭時地，駕駛上開聯結車停放在路肩時，為同案被告林添旺駕駛之營業大客車自
    後撞及，致客車內之乘客張旅生傷重死亡之事實；惟矢口否認有何過失致人於死
    之犯行，並辯稱：其所駕駛之聯結車行經該處時，因車板架之左後輪爆胎發生異
    聲，其遂打警示燈緊靠匝道路肩停車，甫下車欲取三腳架樹立警告標誌時，同案
    被告林添旺駕駛之營業大客車即自後追撞上來，致因而肇事，本件純係因同案被
    告林添旺超速違規，其應無何違規過失等語。
三、經查被告自白其於右揭時地，駕駛上開聯結車停放在路肩時，為同案被告林添旺
    駕駛之營業大客車自後撞及，致客車內之乘客張旅生傷重死亡之事實，核與同案
    被告林添旺迭在原審偵審中所供述之情節相符，並有道路交通事故調查報告表、
    速度表、現場照片、相驗屍體證明書、驗斷書、勘驗筆錄各等件，附卷足稽，固
    堪認屬實。惟按汽車在行駛途中，因機件故障或其他緊急情況無法繼續行駛時，
    應滑離車道，在路肩上停車待援，滑離車道時，應先顯示方向燈逐漸減速駛進路
    肩，車身或所載貨物突出部分，須全部離開車道，高速公路交通管制規則第十四
    條定有明文。經查被告在警訊時既已供稱：「於本日（八十六年一月十三日）十
    點三十五分在２６４ｋ＋７０ｍ南向出口西道處，我行近嘉義交流道聽到我車有
    異常聲音，遂將車停在上述地點之路肩下車查看，當我行至車頭及貨櫃接頭處，
    我要拿故障標誌，忽然聽到一陣撞擊聲，後又聽到煞車聲，我車被推動，我也被
    我車碰撞，我即前往查看發生何事，後才知發生事故」等語（見警卷第四頁），
    即同案被告林添旺在警訊時亦供稱：「當我下嘉義交流道，我車跟在一輛砂石車
    後面，我發現砂石車突然作閃避動作，當我發現匝道路肩有停放ＫＹ－六八０貨
    櫃車，要閃避時已來不及而擦撞該車而肇事」等語（見警卷第三頁背面），顯見
    被告供稱因發覺車況異常始停放路肩檢查，尚非無據，且其停車察看之行為，亦
    非「高速公路交通管制規則」所不許。次依相驗卷附警繪之「道路交通事故調查
    報告表」及現場所拍照片顯示，被告駕駛上開聯結車停放在肇事匝道時，確已緊
    靠路旁，且其車身雖稍占用車道，惟此乃係上開聯結車車身較寬所致，此觀各該
    道路交通事故調查報告表、及現場照片即明，又依前引高速公路交通管制規則之
    規定，汽車於故障時，並非不可在路肩上停車，則被告停放上開聯結車，既已盡
    最大可能緊靠路旁，自難謂其未盡緊靠路旁之注意義務。雖臺灣省嘉雲區車輛行
    車事故鑑定委員會，就本件車禍之鑑定意見，認被告停車不當為肇事主因云云（
    見相驗卷第三十六頁）；惟考被告在偵查中供稱：「（為何停在該處？）聽到車
    後異聲，停下來察看。我從護欄邊走過去看，才走到車頭和拖車之間，即被撞上
    。」、「（停車後有作何警示？）有打西側警示黃燈及打小燈，來不及拿警示牌
    。」（見相驗卷第四頁），及同案被告林添旺在偵查中供稱：「有看到大貨車有
    否打警示燈？）有，但也來不及。」（見相驗卷第五頁）各等情，被告顯係於打
    警示燈停車下車察看，尚未來得及放置故障標示時，即發生車禍，亦難謂其有何
    違反停車不當之注意義務，上開鑑定意見似未細究被告係因行車故障，已打警示
    燈緊靠路旁停車，且欲於車後方架設警示牌之際，即發生車禍之事實，難認與實
    情相符，而為本院所不採。再參諸同案被告林添旺在偵查中自承：「（離前方大
    卡車距離？）約一部大卡車距離。」、「（車上的紀錄表有何意見？依記載大約
    時速九十公里？）無意見。從高速公路出來至肇事點，大約三十秒。」（見相驗
    卷第五頁），及證人即大客車上之乘客魏秀巒在警訊中證稱：「我只看見行經肇
    事地點處，路肩有部貨櫃車停在車道，我所乘坐的車行經過就追撞上去。」（見
    警卷六頁背面）各等語，及審酌該肇事路段為國道、直路、減速車道、交流道，
    限速四十公里，被告因車後異音欲停車檢查，已緊靠路旁欄杆停放車輛，祇因同
    案被告林添旺之車速過快，未保持安全距離，及疏未注意車前狀況，致發現被告
    所停之車輛時閃避不及而肇事，應為本件之肇事原因，被告無肇事因素，復有臺
    灣省車輛行車事故覆議鑑定委員會八十六年十一月二十日交覆字第八六一二九七
    號之鑑定意見，附於原審卷足憑（見原審卷第二十八頁），益足認本件肇事原因
    ，確係同案被告林添旺所駕駛之大客車車速過快，未保持安全距離所致，而與被
    告之停車無關。
四、綜上調查證據結果及信賴原則理論，足認被告所辯，尚非不得採信，此外復查無
    其他積極證據，足認被告有何公訴意旨所指之犯行，本件不能證明被告犯罪。原
    審為此適用刑事訴訟法第三百零一條第一項規定，諭知被告無罪，經核並無不合
    。檢察官循被害人請求提起上訴，仍執陳詞指摘原判決不當為無理由，應予駁回
    。
五、據上論斷，應依刑事訴訟法第三百六十八條，判決如主文。
本案經檢察官曾顯智到庭執行職務。
中      華      民      國      九十一      年    十二    月     十     日
                                  臺灣高等法院臺南分院刑事第二庭
                                      審判長法官  游  明  仁
                                            法官  蘇  重  信
                                            法官  林  永  茂
右正本證明與原本無異。
檢察官如不服本判決，應於判決送達後十日內向本院提出上訴狀，其未敘述理由者並
應於提出上訴狀後十日內向本院補提理由書（應附繕本)。
被告不得上訴。
                                      法院書記官  劉  岳  文
中      華      民      國      九十一      年    十二    月     十     日
